臺灣高雄地方法院民事判決　　　　　　　95年度訴字第2634號
原　　　告　甲○
被　　　告　丙○○
　　　　　　乙○○
當事人間損害賠償事件，原告提起刑事附帶民事訴訟，經刑事庭
移送前來（本院95年度簡附民字第107 號），本院於民國96年1
月11日言詞辯論終結，判決如下：
    主  文
被告丙○○應給付原告新台幣玖拾萬元，及自民國九十五年七月
七日起至清償日止，按年利率百分之五計算之利息。
被告乙○○應給付原告新台幣玖拾萬元，自民國九十五年七月二
十一日起至清償日止，按年利率百分之五計算之利息。
訴訟費用由被告丙○○、乙○○各負擔二分之一。
本判決於原告各以新台幣參拾萬元為被告丙○○、乙○○供擔保
後得假執行。
    事實及理由
一、被告丙○○經合法通知，無正當理由未於言詞辯論期日到場
    ，核無民事訴訟法第386 條各款所列情形，爰依原告之聲請
    ，由其一造辯論而為判決。
二、原告主張：原告於民國95年2 月17日中午，接獲自稱「檢察
    官」者電話，佯稱原告涉嫌提供人頭帳戶詐騙洗錢，為澄清
    原告未涉案，原告須將存款轉入指定帳戶，嗣確認原告未涉
    案後即會發還該款項。原告不疑有詐，於同日下午3 時許，
    即依指示先匯款新台幣（下同）90萬元至被告丙○○之高雄
    本揚郵局帳號00000000000000號帳戶，復匯款90萬元至被告
    乙○○之高雄凹仔底郵局00000000000000號帳戶，嗣原告發
    覺有異報警始知受騙。被告丙○○、乙○○將其等所有之上
    開郵局帳戶提供予詐騙集團作為人頭帳戶，幫助詐騙集團騙
    取原告財物，致原告受有損害，爰依侵權行為之法律關係，
    聲明請求被告丙○○、乙○○應各給付原告90萬元，及自起
    訴狀繕本送達之翌日起至清償日止，按年利率5%計算之利息
    ，並陳明願供擔保請准宣告假執行。
三、被告之答辯
  (一)被告丙○○則以：其將上開郵局存摺、提款卡、印章連同其
    他銀行存摺放在車上，於95年2 月22日銀行職員通知帳戶已
    被列為警示帳戶後，始發現上開物品均已遺失，不知為何原
    告會匯款至其上開郵局帳戶，亦未領取原告所匯款項，自無
    從賠償原告等語，資為抗辯。其答辯聲明：原告之訴駁回。
  (二)被告乙○○則以：其所有之上開郵局帳戶之存摺、提款卡、
    印章均已於94年12月23日在車上遺失，嗣於95年2 月間，因
    郵局人員告知該帳戶有90萬元之匯款，乃至警局報案，其並
    未領取原告所匯款項等語，資為抗辯。其答辯聲明：原告之
    訴駁回。
四、經本院調取本院95年度簡字第3970號刑事卷查核結果，原告
    於95年2 月17日中午，接獲自稱「檢察官」者佯稱原告涉嫌
    提供人頭帳戶詐騙洗錢，為澄清原告未涉案，原告須將存款
    轉入指定帳戶，嗣確認原告未涉案後即會發還該款項，原告
    乃於同日下午3 時許，依指示各匯款90萬元至被告之上開郵
    局帳戶等情，業據原告提出存款明細（儲戶收執聯）為證，
    並有被告之郵政存簿儲金立帳申請書、上開郵局帳戶交易明
    細資料等在卷可稽，是此部分之事實，堪信為真實。
五、被告雖均抗辯其等之上開郵局帳戶存摺、提款卡、印章於原
    告匯款前即已遺失，並未提供上開帳戶予他人使用云云。然
    查：
  (一)金融存款帳戶，事關存戶個人權益甚大，其專有性甚高，且
    一般人均有妥為保管之認識，若有遺失情事，無不即刻掛失
    止付並向警方報案，以防帳戶內金錢遭人竊領，甚或遭人以
    之作為犯罪工具使用。本件被告丙○○自承最後一次看到放
    置在車上之金融存摺、印章、提款卡係在95年2 月23日至警
    局製作筆錄前二個禮拜等語，被告乙○○則自承其所有之上
    開郵局帳戶、存摺及提款卡均已於94年12月23日遺失等語（
    見本院卷第14、15頁），惟其等均未立即辦理掛失止付或報
    案處理，嗣經銀行人員、郵局人員通知帳戶遭列為警示帳戶
    、有不明款項匯入後，始至警局製作筆錄或辦理掛失手續之
    情，業據本院調取本院95年度簡字第3970號刑事卷查核屬實
    ，並有中華郵政股份有限公司95年9 月21日儲字第95072242
    3 號函暨所檢送之警局函文、台北富邦商業銀行高雄分行95
    年9 月7 日北富銀高字第94666 號函所檢送之客服部風險通
    報記錄表、高雄銀行股份有限公司九如分行95年9 月5 日高
    銀九存字第950001364 號函所檢送之聯徵中心詐騙通報已於
    本行開戶明細表、玉山銀行澄清分行95年9 月7 日玉山澄清
    字第6090502 號函暨所檢送之報案三聯單在卷可稽（見本院
    卷第26、30、32、37、38、39、40、49、54頁），被告二人
    遺失金融存摺、印章及提款卡後未立即辦理掛失止付或報案
    處理之舉，已顯與常情有違。
  (二)又提款卡之密碼乃係由帳戶所有人自行設定，他人實無從知
    悉該密碼為何，苟單純僅係遺失帳戶之提款卡，拾獲之人因
    無密碼，乃無從以該提款卡提取帳戶內之存款。被告丙○○
    自承他人自其所遺失之存摺、印章、提款卡尚無法得知該提
    款卡之密碼等語在卷，惟其所有之上開郵局帳戶於95年2 月
    16日經存入2,000 元後，旋遭人以提款卡領取2,000 元之情
    ，有中華郵政股份有限公司95年9 月21日儲字第950722423
    號函所檢送之客戶歷史交易清單附卷可稽（見本院卷第53頁
    ），如非被告丙○○將其上開郵局帳戶提款卡之密碼提供予
    他人，他人豈能輕易以提款卡提領現金？足認上開郵局帳戶
    提款卡之密碼，乃係被告丙○○告知他人無訛。
  (三)綜上所述，被告抗辯上開郵局帳戶存摺、印章、提款卡均係
    不小心遺失，並未提供予他人使用云云，不足採信。
六、按「因故意或過失，不法侵害他人權利者，負損害賠償責任
    。故意以背於善良風俗之方法，加損害於他人者亦同。」、
    「數人共同不法侵害他人之權利者，連帶負損害賠償責任。
    造意人及幫助人，視為共同行為人。」、「連帶債務之債權
    人，得對於債務人中之一人或數人或其全體，同時或先後請
    求全部或一部之給付。連帶債務未全部履行前，全體債務人
    仍負連帶責任。」，民法第184 條第1 項、第185 條第1 項
    前段、第2 項、第273 條分別定有明文。而民法第185 條第
    2 項所稱幫助人，係指以積極的或消極的行為，就共同行為
    人之侵權行為加以助力，使其易於實施者而言。本件自稱「
    檢察官」者對原告所為之詐騙行為，係故意以背於善良風俗
    之方法，加損害於原告，而被告將其郵局帳戶存摺、印章、
    提款卡及密碼提供予對原告為詐騙行為者使用，係以積極行
    為，就對原告為詐騙之人之詐騙行為加以助力，使其易於實
    施，屬於幫助人，原告亦因被告之行為受有損害，被告自應
    對原告負損害賠償責任。從而，原告本於侵權行為之法律關
    係，請求被告丙○○給付90萬元，及自起訴狀繕本送達之翌
    日即95年7 月7 日起至清償日止，按年利率5%計算之利息，
    請求被告乙○○給付90萬元，及自起訴狀繕本送達之翌日即
    95年7 月21日起至清償日止，按年利率5%計算之利息，為有
    理由，應予准許。
七、原告陳明願供擔保，聲請宣告假執行，核無不合，爰酌定相
    當之擔保金額宣告之。
八、結論：原告之訴為有理由，依民事訴訟法第385 條第1 項前
    段、第78條、第85條第1 項、第390 條第2 項，判決如主文
    。
中　　華　　民　　國　　96　　年　　1 　　月　　25　　日
                  民事第二庭法　官　黃悅璇
正本係照原本作成。
如不服本判決，應於送達後20日內，向本院提出上訴狀並表明上
訴理由，如於本判決宣示後送達前提起上訴者，應於判決送達後
10日內補提上訴理由書（須附繕本）。
中　　華　　民　　國　　96　　年　　1 　　月　　25　　日
                             書記官　吳慕瑩
